【裁判字號】    98,交聲,3819
【裁判日期】    981230
【裁判案由】    違反道路交通管理處罰條例聲明異議
【裁判全文】
臺灣臺北地方法院交通事件裁定        98年度交聲字第3819號
原處分機關  臺北市交通事件裁決所
異  議  人
即受處分人  丙○○
上列異議人即受處分人因違反道路交通管理處罰條例案件，對於
臺北市交通事件裁決所於民國98年7 月24日所為之處分（原處分
案號：北市裁催字第裁22-AEX666668號），聲明異議，本院裁定
如下：
    主  文
異議駁回。
    理  由
一、原處分意旨略以：異議人即受處分人丙○○駕駛車牌號碼DK
    -8019 號自小客車，於民國98年3 月4 日9 時30分許，沿臺
    北市○○路東往西方向行駛第2 車道，往西至肇事路口（林
    森南路）變換車道至北側慢車道，與仁愛路東向西行駛直行
    之736-CE號計程車左前保險桿及左前葉子板發生碰撞而肇事
    ，經警舉發「在多車道不依規定駕車」之違規，原處分機關
    即臺北市交通事件裁決所遂依道路交通管理處罰條例第45條
    第4 款、第63條第1 項第1 款等規定，裁處異議人罰鍰新臺
    幣（下同）1,800 元，並記違規點數1 點等語。
二、聲明異議意旨略以：異議人是遭計程車自林森南路右轉、超
    速行駛自後方追撞，異議人並無違規，因異議人變換至慢車
    道前，有先觀察後方來車、打方向燈，當時車速約20公里/
    小時，但遭計程車追撞，該車駕駛不連續煞車，又顯然超速
    ，並非直行車，為此聲明異議，請求撤銷原處分機關所為之
    裁決云云。
三、按汽車駕駛人，爭道行駛有下列情形之一者，處新臺幣600
    元以上1,800 元以下罰鍰：四、在多車道不依規定駕車，道
    路交通管理處罰條例第45條第4 款定有明文，且依同條例第
    63條第1 項第1 款之規定，應並予記違規點數1 點。又按汽
    車在同向二車道以上之道路（車道數計算，不含車種專用車
    道、機車優先道及慢車道），除應依標誌或標線之指示行駛
    外，並應遵守下列規定：六、變換車道時，應讓直行車先行
    ，並注意安全距離，道路交通安全規則第98條第1 項第6 款
    亦有明定。則汽車駕駛人如在同向二車道以上之多車道上駕
    車，不依上開規定，於變換車道時，未讓直行車先行並注意
    安全距離，自屬汽車駕駛人在多車道不依規定駕車之爭道行
    駛行為，合先敘明。
四、經查：
  (一)異議人駕駛其所有之上開自小客車，於上開時間，沿臺北市
    ○○路東往西方向行駛在內側第2 （快）車道，在臺北市○
    ○路與林森南路交叉路口處，欲向右變換至北側慢車道，卻
    在過林森南路後之仁愛路快、慢車道分隔島即枕木紋行人穿
    越道線（俗稱斑馬線）旁，與乙○○所駕駛之車牌號碼736-
    CE號計程車發生碰撞（無人受傷），而為警製單舉發有「變
    換車道時未讓直行車先行，且未注意安全距離」之違規，此
    業據異議人自承行向及與他車發生碰撞之事無誤，證人即事
    發後到場處理並繪製現場圖之員警甲○○亦於本院調查時到
    庭證稱：現場圖是依據雙方車輛未移動及現場所留計程車煞
    車痕而繪製等詞明確，並有車籍查詢資料、道路交通事故現
    場圖、交通事故談話紀錄表、本件舉發違反道路交通管理事
    件通知單、現場（車損）照片及臺北市政府警察局交通警察
    大隊道路交通事故初步分析研判表等件在卷可稽，是該兩車
    於上開時、地發生碰撞車禍但無人傷亡，且兩車所在之道路
    為二車道以上、有快慢車道分隔之道路甚明。
  (二)關於肇事之經過，證人乙○○於庭訊時業已結證稱：我駕駛
    上開計程車到事故交叉路口時，車上沒有載乘客，我是從仁
    愛路圓環東往西要往總統府的方向去，發生車禍前，我在等
    仁愛路的紅燈，綠燈亮起我就慢行直走過去，我開在仁愛路
    外側車道的靠內車道，「（問：車禍如何發生？）我綠燈直
    走，慢走到靠近分隔島，看到左後方有一部車穿出來，我就
    緊急煞車，但對方的車已經碰撞到我的車都還沒有停，繼續
    往前開」，被撞後我緊急煞車，但還是被他拖行，車頭才會
    傾斜，他從分隔島的斜坡那邊鑽出來一直往我的方向擠，我
    是在斑馬線附近被撞到的，他右後門撞到我左前車頭附近，
    我不是林森南路右轉仁愛路等語（見本院98年11月30日訊問
    筆錄），核與其事發後談話紀錄中所言尚未碰撞前並未看到
    該車，等走到路口時，該車突然由我車左後方插到我車前方
    ，我見狀立刻煞車，但還是發生碰撞等詞相符（見卷附談話
    紀錄表）。就其所述碰撞地點，比對卷附現場圖及現場照片
    可知，其計程車左右煞車痕均在仁愛路快、慢車道分隔島旁
    即其所稱之斑馬線區域內開始出現，且依現場煞車痕與車頭
    停止方向及長度，可認其以車頭朝路旁偏斜之方式往前煞車
    終至煞停，左後（算到左後輪）、右前（算到右前輪）各留
    下7 公尺及5 公尺之煞車痕，衡諸其所稱是看到有一部車（
    按即異議人車輛）穿出來其就煞車，顯見碰撞地點即係仁愛
    路上甫過斑馬線之車道處至明；又關於乙○○之行車方向，
    異議人自員警到場後之談話過程中迄至提出異議且於本院就
    訊時，始終質疑乙○○係林森南路超速右轉仁愛路，而查員
    警甲○○業已證稱該路口並無監視器畫面可供調閱，惟就異
    議人供詞及乙○○證詞相比，異議人之指控並無任何根據可
    言（況其當庭自承沒有注意林森南路這邊的車輛行進，則其
    又如何知道乙○○係林森南路右轉而非仁愛路直行？），所
    謂現場遺留之煞車痕足以顯示乙○○駕車分兩階段不連續煞
    車方才停止，顯已違反行車速限云云（按以設有快慢車道分
    隔線之慢車道，時速不得超過40公里計，道路交通安全規則
    第93條參照），實難證明有何因果關係存在，反而乙○○證
    稱自己等完紅燈後慢行往前，時速約25公里，參以卷附2006
    年版國立交通大學行車事故鑑定研究中心之「煞車距離與車
    速關係圖」，對照煞車距離（7 公尺）與車速間之關係，無
    論採取何種摩擦係數（0.45至0.85）為準，其車速均未超過
    40公里，與乙○○所言自身車速相去不遠，但與異議人指稱
    乙○○超速行駛云云顯然不符，則異議人同時指控乙○○係
    自林森南路右轉云云，是否僅係為解免自己違規責任之臨訟
    辯詞，自屬有疑，相較之下，當以乙○○證稱自己係綠燈向
    前直行仁愛路之內側車道為可信。
  (三)承上所述，當異議人車輛與乙○○計程車同時在仁愛路綠燈
    之情況下往前直行，乙○○計程車始終在慢車道上直行，但
    異議人車輛卻要從快車道變換車道至內側慢車道，衡諸前揭
    道路交通安全規則，其本應讓乙○○等人之直行車先行，並
    注意安全距離，而其於本院雖稱自己快到交叉路口前約30秒
    就第一次看慢車道有無來車，等快要進到外側車道前，又看
    第二遍云云，但依前揭乙○○計程車於煞車前之大致時速（
    25至近40間）及異議人自稱之時速（20）而論，異議人如確
    實看過兩次慢車道車流且禮讓直行車先行，此次車禍斷不至
    於發生，相較之下，乙○○證稱自己看到左邊來車（異議人
    車輛）穿出來、鑽出來、一直往我的方向擠、插到我車前方
    ，如再加計若干反應時間後其開始在斑馬線附近踩煞車且車
    頭朝外閃避終至煞停，但其左前車頭仍先與異議人車輛左後
    車門處發生碰撞，實較符合上開客觀事證所呈現之車禍發生
    原因，是應認異議人確未禮讓內側慢車道上直行之乙○○計
    程車，且疏未保持安全距離，在車身已然部分侵入乙○○直
    行之車道但車頭尚未完全回正之情況下，導致乙○○煞車閃
    避不及發生碰撞，異議人就本案所為之辯解，並非可採，其
    有上開違規之事證明確。
五、末關於本件罰單之送達，臺北市政府警察局交通警察大隊業
    已函覆係依異議人上開車輛之駕籍地辦理寄存送達，郵件逾
    3 個月無人領取，亦查無該寄存郵件退回之紀錄（見該隊98
    年10月21日北市警交大執字第09838369800 號函暨所附之大
    宗掛號郵件明細、送達證書），是該罰單因無人受領辦理寄
    存送達，已於98年4 月28日寄存於郵政機關之日起即生送達
    效力（行政程序法第74條、司法院大法官釋字第667 號解釋
    意旨參照），且該址除係異議人登記有案且未辦理變更之車
    主地址（見卷附車籍查詢資料）外，亦係異議人接受交通事
    故談話時所陳報之現住地址（見其簽名確認無誤之談話紀錄
    表），則原舉發機關依該址送達罰單，核無任何違誤，異議
    人辯稱自己從未收到罰單云云，顯係自己疏未至郵局領取所
    致，異議人遲於裁決後之98年8 月11日方提出申訴（以聲明
    異議論），仍已逾越應到案日期（98年4 月30日）60日以上
    ，原處分機關此部分認定，並無錯誤，併此指明。
六、綜上所述，本件異議人駕車確有前揭在多車道行車，於變換
    車道時，未讓直行車先行並注意安全距離，不依規定駕車之
    爭道違規行為，原處分機關遂依道路交通管理處罰條例第45
    條第4 款、第63條第1 項第1 款及違反道路交通管理事件統
    一裁罰基準表之規定（逾越應到案日期60日以上），裁處異
    議人最高額罰鍰1,800 元，並記違規點數1 點，核無任何違
    誤，異議人之本件異議，為無理由，自應駁回。
七、據上論斷，應依道路交通管理處罰條例第87條第2 項，道路
    交通案件處理辦法第19條，裁定如主文。
中    華    民    國    98    年    12    月    30    日
                  交通法庭    法  官  吳勇毅
上正本證明與原本無異。
如不服本裁定，應於送達後5 日內，向本院提出抗告狀。
                              書記官  游秀珠
中    華    民    國    98    年    12    月    31    日

司法院資訊處製作；財團法人民間司法改革基金會備份。
